【裁判字號】    97,抗,3
【裁判日期】    970204
【裁判案由】    拍賣抵押物
【裁判全文】
臺灣屏東地方法院民事裁定                 97年度抗字第3號
抗  告  人  甲○
                        巷10.
相  對  人  兆豐資產管理股份有限公司
法定代理人  乙○○
上列當事人間拍賣抵押物事件，抗告人對於民國96年11月29日本
院96年度拍字第609 號裁定，提起抗告，本院裁定如下：
    主  文
抗告駁回。
抗告程序費用新臺幣壹仟元由抗告人負擔。
    理  由
一、抗告意旨略以：原裁定附表所示之不動產即坐落屏東縣高樹
    鄉○○○段61-1地號土地（下稱61-1地號土地）於民國84年
    7 月12日由訴外人林黃金瑞移轉予抗告人，惟林黃金瑞於87
    年9 月3 日提供上開不動產向相對人設定抵押權，抗告人並
    不知情亦未蓋章，原裁定與相對人之聲請狀就提供上開不動
    產設定抵押權時間之記載有所歧異，該抵押權之真實在形式
    上有疑義；又相對人主張之借款約半年後即未繳納本息，放
    貸程序違反銀行之作業規定，爰請求廢棄原裁定等語。
二、按抵押權人，於債權已屆清償期，而未受清償者，得聲請法
    院拍賣抵押物，就其賣得價金而受清償，民法第873 條定有
    明文。而抵押權人依民法第873 條規定聲請拍賣抵押物者，
    係屬非訟事件，法院所為准駁之裁定，無確定實體法上法律
    關係存否之效力，於債權及抵押權之存否，亦無既判力。故
    祗須其抵押權已經依法登記，並由抵押權人所提出之文件為
    形式上審查，已能明瞭有債權存在，且抵押債權已屆清償期
    而未受清償，法院即應為准許拍賣抵押物之裁定。如對於此
    項法律關係有爭執時，應由有爭執之人提起訴訟，以求解決
    ，不得僅依抗告程序聲明其有爭執，並據為廢棄拍賣裁定之
    理由。
三、經查：
  1.訴外人中馬企業股份有限公司（下稱中馬公司）於80年12月
    6 日以訴外人蘇素真為連帶債務人，向訴外人臺灣土地銀行
    股份有限公司（下稱臺灣土地銀行）借款，並由蘇素貞提供
    坐落屏東縣高樹鄉○○段18、61-40 地號土地設定最高限額
    新臺幣（下同）3,600 萬元抵押權予臺灣土地銀行，權利存
    續期自80年12月6 日至110 年12月5 日止。於81年9 月26日
    前開抵押權設定債務人兼連帶債務人蘇素貞變更為訴外人林
    黃金瑞，84年3 月21日增加61-1地號土地為擔保品，於87年
    9 月3 日中馬公司法定代理人黃瑞珠變更為劉明忠。61-1地
    號土地則於84年8 月1 日以買賣為原因登記與抗告人之事實
    ，有抵押權設定契約書、土地登記謄本可稽。
  2.嗣中馬公司於87年9 月8 日以劉明忠、黃承志、黃瑞雲、林
    黃金瑞為連帶保證人向臺灣土地銀行借款2,000 萬元，約定
    利息按週年利率百分之10.075計算，並隨臺灣土地銀行基本
    放款利率調整。詎自88年2 月7 日起，中馬公司未依約清償
    本息，尚積欠本金2,000 萬元及約定之利息與違約金。而前
    開債權臺灣土地銀行於96年6 月12日讓與相對人之事實，亦
    有本票、債權讓與證明書、新生報登載文附卷可按。抗告人
    主張61-1地號土地於84年間移轉予抗告人，林黃金瑞卻於87
    年間提供上開不動產設定抵押權，抗告人並不知情，亦未同
    意，系爭抵押權之真實在形式上有疑義等語，顯有誤會。
  3.雖林黃金瑞於84年8 月1 日將61-1地號土地所有權移轉予抗
    告人，惟依民法第867 條規定，對抵押權不生影響，揆諸前
    揭法律規定及說明，原審依相對人之聲請裁定准予拍賣上開
    不動產，於法自無不合。至抗告人主張本件抵押權所擔保之
    借款放貸程序有違規定云云，涉及實體問題，尚非本件非訟
    事件所能審究，抗告人以此為由提起抗告，求為廢棄原裁定
    ，非有理由，應予駁回。
據上論結，本件抗告為無理由，依非訟事件法第21條第2 項、第
24條、第46條、民事訴訟法第495 條之1 第1 項、第449 條第1
項、第95條、第78條，裁定如主文。
中    華    民    國    97    年    2     月    4     日
                  民事第一庭  審判長法  官  徐美麗
                                    法  官  潘  快
                                    法  官  邱玉汝
以上為正本，係照原本作成。
本裁定除以適用法規顯有錯誤為理由，並經本院許可外，不得再
抗告。如提起再抗告，應於收受後10日內，向本院提出再抗告狀
（附繕本），並繳納再抗告費新台幣1,000 元。
中    華    民    國    97    年    2     月    13    日
                                    書記官  魏慧夷


司法院資訊處製作；財團法人民間司法改革基金會備份。
